臺灣臺北地方法院刑事判決　　　　　　 100年度訴字第1025號
公　訴　人　臺灣臺北地方法院檢察署檢察官
被　　　告　高智勇
上列被告因毒品危害防制條例案件，經檢察官提起公訴（100 年
度毒偵字第1942、2199、2370號），被告於本院準備程序中就被
訴事實為有罪之陳述，經告知簡式審判程序之旨，並聽取公訴人
及被告之意見後，本院合議庭認為適宜由受命法官獨任進行簡式
審判程序而裁定改由受命法官獨任進行簡式審判程序審理，判決
如下：
    主  文
高智勇施用第一級毒品，累犯，處有期徒刑捌月；扣案如附表編
號1 所示之毒品沒收銷燬之。又施用第一級毒品，累犯，處有期
徒刑玖月；扣案如附表編號2 所示之毒品沒收銷燬之。又施用第
一級毒品，累犯，處有期徒刑拾月；扣案如附表編號3 所示之毒
品沒收銷燬之。應執行有期徒刑壹年捌月。扣案如附表編號1 、
2、3所示之毒品均沒收銷燬之。
    事  實
一、高智勇前於民國86年間，因施用毒品案件，經臺灣臺北地方
    法院以87年度訴字第63號判決判處有期徒刑3 年4 月，其後
    因毒品危害防制條例施行，經臺灣高等法院裁定送觀察勒戒
    後，認無繼續施用毒品傾向，經該院以87年度上訴字第1816
    號判決免刑確定；又於90年間，因施用毒品案件，經本院以
    90年度毒聲字第442 號裁定送觀察、勒戒後，認有繼續施用
    毒品傾向，經本院以90年度毒聲字第685 號裁定送強制戒治
    ，刑罰部分，並經本院以90年度簡字第891 號判決判處有期
    徒刑5 月確定；高智勇受強制戒治處分滿3 個月後，經評定
    合於停止戒治之要件，經本院以90年度毒聲字第2030號裁定
    停止戒治，於90年10月4 日停止戒治交付保護管束釋放出所
    ，嗣其上開停止戒治處分，經本院以90年度毒聲字第2761號
    裁定撤銷停止戒治之處分，並入監執行殘餘期間，於92年3
    月15日執行完畢，並接續執行其所受之前開有期徒刑5 月，
    於92年8 月15日執行完畢；又於93年間，因施用毒品案件，
    經本院以93年度訴字第1508號判決分別判處有期徒刑8 月、
    6 月，定應執行刑為有期徒刑1 年，高智勇不服提起上訴後
    ，於94年6 月21日撤回上訴而確定；再於94年間，因施用毒
    品案件，經本院以94年度訴字第1859號判決判處有期徒刑1
    年，高智勇不服提起上訴後，於95年10月12日撤回上訴而確
    定，嗣因適用中華民國九十六年罪犯減刑條例而減為有期徒
    刑6 月，於96年7 月16日縮刑期滿執行完畢。
二、詎其猶不知悔改，竟基於施用第一級毒品海洛因之犯意，先
    後於：(1)100 年1 月25日上午11時許，在新北市深坑區阿柔
    里阿柔洋1 號住處廁所內，以針筒注射方式施用第一級毒品
    海洛因1 次，嗣於翌（26）日下午3 時許，在新北市深坑區
    阿柔里阿柔洋1 號旁防火巷內為警查獲，並扣得第一級毒品
    海洛因1 小包（驗餘淨重0.01公克）；(2)100 年6 月20日上
    午9 時許，在新北市○○區○○街35巷後方停車場，以針筒
    注射方式施用第一級毒品海洛因1 次，嗣於翌（21）日晚間
    9 時30分許，在新北市○○區○○街35巷口為警查獲，並扣
    得第一級毒品海洛因4 小包（驗餘淨重0.113 公克）；(3)10
    0 年7 月19日上午6 時許，在上開住處廁所內施用第一級毒
    品海洛因1 次，嗣於同日下午3 時40分許，為警在新北市○
    ○區○○街165 號前查獲，並扣得第一級毒品海洛因1 小包
    （驗餘淨重0.0435公克）。
三、案經臺北市政府警察局信義分局及新北市政府警察局新店分
    局移送臺灣臺北地方法院檢察署檢察官偵查起訴。
    理  由
一、被告高智勇所犯為死刑、無刑徒刑或最輕本刑為3 年以上有
    期徒刑以外之罪，其於準備程序中就被訴事實為有罪之陳述
    ，經法官告知簡式審判程序之旨，並聽取公訴人之意見後，
    依刑事訴訟法第273 條之1 第1 項規定，裁定由受命法官獨
    任進行簡式審判程序，合先敘明。
二、上開事實，業據被告於偵查及本院審理時坦承不諱（見偵二
    卷第48、49、74、75、89、90頁；偵三卷第37、38頁；偵四
    卷第35、36頁；院卷第30頁背面），且經警方先後採集其尿
    液送臺灣尖端先進生技醫藥股份有限公司（下稱臺灣尖端公
    司）及臺灣檢驗科技股份有限公司（下稱臺灣檢驗公司）以
    酵素免疫法初步篩檢及氣相層析質譜法確認檢驗，結果均呈
    嗎啡、可待因陽性反應，有臺灣尖端公司100 年2 月16日信
    義-4號、臺灣檢驗公司100 年7 月4 日UL/2011/00000000號
    、100 年8 月2 日UL/2011/00000000號濫用藥物檢驗報告、
    偵辦毒品案件尿液檢體委驗單、尿液檢體監管紀錄表扣押物
    品清單等件附卷足憑（見偵二卷第29、70頁；偵三卷第50、
    51頁；偵四卷第46、47頁）。又警方於上開時、地進行搜索
    時，分別扣得海洛因1 小包（驗餘淨重0.01公克）、4 小包
    （驗餘淨重0.113 公克）、1 小包（驗餘淨重0.0435公克）
    之情，亦有搜索扣押筆錄、扣押物品目錄表、扣押物品清單
    、毒品初步鑑驗報告書、扣案物及現場照片、交通部民用航
    空局航空醫務中心100 年2 月17日航藥鑑字第1000670 號、
    100 年7 月22日航藥鑑字第1003864 號、100 年8 月24日航
    藥鑑字第1004370 號毒品鑑定書等件存卷可參（見偵二卷第
    19至22、25、26、31頁；偵三卷第11至14、21、26至28、63
    頁；偵四卷第16至19、24、25頁）。綜上，足見被告所稱於
    上開時間3 度施用第一級毒品海洛因之任意性自白，應與事
    實相符而堪採信。
三、按毒品危害防制條例前於92年7 月9 日修正公布，自93年1
    月9 日施行，觀之該條例第20條、第23條之立法理由，修正
    後毒品危害防制條例就施用毒品者，只於「初犯」及「5 年
    後再犯」2 種情形，有其追訴條件之限制，即須於初犯經觀
    察、勒戒或強制戒治釋放後，5 年內均無施用毒品之行為，
    始能認其前所實施之觀察、勒戒或強制戒治已足遮斷毒癮，
    而得於5 年後再犯時，再予適用初犯之規定，重行觀察、勒
    戒等程式。倘5 年內已經再犯，被依法追訴處罰，縱其第3
    次（或第3 次以上）施用毒品之時間在初犯釋放5 年以後，
    即與「5 年後再犯」之情形有別，且因已於「5 年內再犯」
    ，顯見其再犯率甚高，原實施觀察、勒戒或強制戒治，已無
    法收其實效，而無5 年戒斷期之存在，自無再經觀察、勒戒
    及強制戒治之必要，應得逕行追訴處罰，最高法院95年度台
    上字第1071號判決意旨參照。查被告前於86年間，因施用毒
    品案件，經臺灣臺北地方法院以87年度訴字第63號判決判處
    有期徒刑3 年4 月，其後因毒品危害防制條例施行，經臺灣
    高等法院裁定送觀察勒戒後，認無繼續施用毒品傾向，經該
    院以87年度上訴字第1816號判決免刑確定；又於90年間，因
    施用毒品案件，經本院以90年度毒聲字第442 號裁定送觀察
    、勒戒後，認有繼續施用毒品傾向，經本院以90年度毒聲字
    第685 號裁定送強制戒治，刑罰部分，並經本院以90年度簡
    字第891 號判決判處有期徒刑5 月確定；高智勇受強制戒治
    處分滿3 個月後，經評定合於停止戒治之要件，經本院以90
    年度毒聲字第2030號裁定停止戒治，於90年10月4 日停止戒
    治交付保護管束釋放出所，嗣其上開停止戒治處分，經本院
    以90年度毒聲字第2761號裁定撤銷停止戒治之處分，並入監
    執行殘餘期間，於92年3 月15日執行完畢，並接續執行其所
    受之前開有期徒刑5 月，於92年8 月15日執行完畢；又於93
    年間，因施用毒品案件，經本院以93年度訴字第1508號判決
    分別判處有期徒刑8 月、6 月，定應執行刑為有期徒刑1 年
    ，高智勇不服提起上訴後，於94年6 月21日撤回上訴而確定
    ；再於94年間，因施用毒品案件，經本院以94年度訴字第18
    59號判決判處有期徒刑1 年，高智勇不服提起上訴後，於95
    年10月12日撤回上訴而確定，嗣因適用中華民國九十六年罪
    犯減刑條例而減為有期徒刑6 月，於96年7 月16日縮刑期滿
    執行完畢等情，有臺灣高等法院被告前案紀錄表在卷可稽。
    是被告於強制戒治執行完畢後5 年內曾因施用毒品經判刑確
    定後，又於上開時間再犯本件3 次施用第一級毒品犯行，自
    應依法論罪科刑。從而，本件事證明確，被告之犯行堪以認
    定，應予依法論科。
四、按海洛因依其成癮性、濫用性及對社會危害性，屬第一級毒
    品，毒品危害防制條例第2 條第2 項第1 款定有明文。核被
    告所為，均係犯毒品危害防制條例第10條第1 項之施用第一
    級毒品罪。其持有第一級毒品犯行，本應以持有毒品罪論，
    惟其持有後進而施用，其持有之低度行為均應被施用之高度
    行為所吸收，故不另論其持有第一級毒品罪。再被告所犯上
    開3 罪，犯意各別，行為互殊，應予分論併罰。又被告有如
    事實欄一所載之犯罪科刑執行情形，有臺灣高等法院被告全
    國案紀錄表1 份在卷可稽，其於刑之執行完畢，於5 年內再
    犯本件有期徒刑以上之罪，為累犯，均應依刑法第47條第1
    項規定加重其刑。爰審酌被告前經觀察勒戒、強制戒治之矯
    治處遇及多次科處刑罰甚或執行完畢後，猶為本案之施用第
    一級毒品犯行，顯見意志不堅；然其所為主要係戕害自身，
    並未直接積極損害他人之利益，且其現罹患慢性心臟衰竭、
    腎衰竭等重病，有財團法人佛教慈濟醫院臺北分院診斷證明
    書2 紙附卷足證（見院卷第37、38頁），及其犯罪之動機、
    目的、手段、生活狀況、智識程度暨犯罪後坦承犯行之態度
    等一切情狀，認公訴人於本院審理時所求處之有期徒刑1 年
    9 月，尚嫌過重，爰分別量處如主文所示之刑，並定其應執
    行之刑，以資懲儆。至扣案如附表編號1 至3 所示之海洛因
    共6 小包，經檢驗結果確係第一級毒品海洛因（各包裝袋均
    殘留毒品成分難以析離，應整體視同毒品），均應依毒品危
    害防制條例第18條第1 項前段規定，不問屬於犯人與否，均
    宣告沒收銷燬；另因檢驗所耗用之海洛因既已滅失，爰不另
    為沒收之諭知。
據上論斷，應依刑事訴訟法第273 條之1 、第299 條第1 項前段
、毒品危害防制條例第10條第1 項、第18條第1 項前段，刑法第
11條前段、第47條第1 項、第51條第5 款，判決如主文。
本案經檢察官柯木聯到庭執行職務。
中    華    民    國   100    年    9     月    27    日
                  刑事第十二庭  法  官  羅立德
以上正本證明與原本無異。
如不服本判決應於收受送達後10日內向本院提出上訴書狀，並應
敘述具體理由；其未敘述上訴理由者，應於上訴期間屆滿後20日
內向本院補提理由書（均須按他造當事人之人數附繕）「切勿逕
送上級法院」。
                                書記官  鄭淑丰
中    華    民    國   100    年    9     月    27    日
附表：
┌──┬─────┬───────────┐
│編號│物品名稱  │ 數  量               │
├──┼─────┼───────────┤
│ 1  │海洛因    │1 小包                │
│    │          │（驗餘淨重0.01公克）  │
├──┼─────┼───────────┤
│ 2  │海洛因    │4 小包                │
│    │          │（驗餘淨重0.113公克） │
├──┼─────┼───────────┤
│ 3  │海洛因    │1 小包                │
│    │          │（驗餘淨重0.0435公克）│
└──┴─────┴───────────┘
附錄本案論罪科刑法條全文：
毒品危害防制條例第10條：
施用第一級毒品者，處6 月以上5 年以下有期徒刑。
施用第二級毒品者，處3 年以下有期徒刑。